【裁判字號】    96,易,2809
【裁判日期】    970131
【裁判案由】    詐欺
【裁判全文】
臺灣臺北地方法院刑事判決              96年度易字第2809號
公  訴  人  臺灣臺北地方法院檢察署檢察官
被      告  乙○○
上列被告因詐欺案件，經檢察官提起公訴（96年度偵字第13625
號），本院判決如下：
    主  文
乙○○幫助共同意圖為自己不法之所有，以詐術使人將本人之物
交付，處有期徒刑肆月，如易科罰金，以新臺幣壹仟元折算壹日
，減為有期徒刑貳月，如易科罰金，以新臺幣壹仟元折算壹日。
    事  實
一、乙○○因經濟困難，於民國96年1 月間某日見聯合報分類廣
    告欄所刊登之徵求業務人員訊息，並依該廣告所附電話號碼
    與刊登之成年人連繫後，該人告知願提供新臺幣（以下同）
    30,000至60,000元之月薪，惟應先至銀行開戶，及交付於開
    戶後取得之銀行帳戶存摺及提款卡、密碼、印章等語。詎乙
    ○○明知無正當理由徵求他人提供金融帳戶之存摺、提款卡
    及密碼者，極有可能利用該等帳戶為與財產有關之犯罪工具
    ，而可預見金融帳戶被他人利用以遂行其等為詐欺犯罪，竟
    仍容任所提供之金融帳戶可能被利用，造成詐欺取財結果之
    發生，基於幫助他人實施詐欺取財犯罪之不確定故意，於該
    刊登廣告者96年1 月22日指派真實姓名、年籍不詳，自稱姓
    王之成年男子與乙○○見面及交付新臺幣（以下同）2,000
    元後，依其指示分別至臺北富邦銀行民生分行、聯邦商業銀
    行臺北分行開設000000000000號、000000000000號帳戶，復
    領取各該帳戶之存摺、臺北富邦銀行民生分行帳戶之提款卡
    及設定密碼，連同其該帳戶所用之印章一併交付予該自稱王
    姓之成年男子。嗣該自稱王姓之成年男子復推由與其同具詐
    欺取財犯意聯絡之真實姓名年籍不詳，自稱中華電信公司員
    工、內政部警政署羅組長及財政部中央存保局王小姐等成年
    男女，先後於96年1 月23日12時許以電話方式告知甲○○，
    佯稱其證件遭盜用並開戶洗錢，必須將錢匯出以防其他帳戶
    亦遭洗錢等語而施詐術，致甲○○因而陷於錯誤，於同日下
    午2 時40分許，匯款1,980,000 元至乙○○之上開臺北富邦
    銀行帳戶內。嗣甲○○發覺有異，始知受騙，乃報警循線查
    悉上情。
二、案經甲○○訴由臺北縣政府警察局永和分局，並轉由臺北市
    政府警察局松山分局報告臺灣臺北地方法院檢察署檢察官偵
    查起訴。
    理  由
一、按被告以外之人於審判外之言詞或書面陳述，除法律有規定
    者外，不得作為證據；又被告以外之人於審判外之陳述，雖
    不符合同法第159 條之1 至第159 條之4 之規定，但經當事
    人於審判程序同意作為證據，法院審酌該言詞陳述或書面陳
    述作成時之情況，認為適當者，亦得為證據，當事人、代理
    人或辯護人於法院調查證據時，知有第159 條第1 項不得為
    證據之情形，而未於言詞辯論終結前聲明異議者，視為有前
    項之同意，刑事訴訟法第159 條第1 項、第159 條之5 分別
    定有明文。查本判決下列所引用之證人甲○○於審判外之陳
    述，雖屬傳聞證據，惟被告於本院準備程序時並未對其證據
    能力予以爭執，且迄至言詞辯論終結前亦未再聲明異議，本
    院審酌上開證據資料製作時之情況，尚無違法不當之瑕疵，
    亦認為以之作為證據應屬適當，故揆諸前開規定，爰逕依刑
    事訴訟法第159 條之5 規定，認前揭證據資料例外有證據能
    力，合先敘明。
二、訊據被告乙○○固不否認曾於上揭時間收受該自稱姓王之成
    年男子提供之2,000 元後，分別至臺北富邦銀行民生分行、
    聯邦商業銀行臺北分行開設000000000000號、000000000000
    號帳戶，復領取各該帳戶之存摺、臺北富邦銀行民生分行帳
    戶提款卡及設定密碼，再連同印章一併提供予上開自稱姓王
    之成年男子等事實，惟矢口否認有幫助詐欺之犯行，辯稱，
    伊係因急需找到工作，而遭詐騙集團騙走上開帳戶之存摺、
    提款卡、密碼及印章，並無幫助詐欺取財之故意，且伊長期
    服用精神分裂症之藥物，對於事物的研判不夠嚴謹，亦無犯
    罪之意圖云云。經查：
（一）被告於96年1 月22日下午某時，在其臺北市○○區○○路
      100 巷24號4 樓居所附近，將其於臺北富邦銀行民生分行
      、聯邦商業銀行臺北分行所開設000000000000號、000000
      000000號帳戶存摺、印章、提款卡及提款密碼（臺北富邦
      銀行民生分行部分），提供予自稱姓王之成年男子等事實
      ，業經被告於檢察官偵查及本院審理時自承在卷（見偵查
      卷第28頁、本院卷第24頁），並有臺北富邦銀行民生分行
      96年3 月13日北富銀民聲字第85028 號函、聯邦商業銀行
      臺北分行96年8 月27日（96）聯台北字第0297號函各1 份
      附卷可參（見偵查卷第12- 13頁、第172 - 178 頁）。又
      告訴人甲○○遭冒用中華電信公司員工、內政部警政署羅
      組長及財政部中央存保局王小姐名義之成年男女，於96年
      1 月23日上午12時許以事實欄所載之方式詐騙，因而於同
      日下午2 時40分許，將1,980,000 元匯入至乙○○之前開
      臺北富邦銀行民生分行帳戶內等情，復據證人即告訴人甲
      ○○於警方詢問時證述無誤（見偵查卷第3 - 4 頁），且
      有臺灣土地銀行匯款申請書回條影本、被告設於臺北富邦
      銀行民生分行000000000000號帳戶之對帳單各1 紙在卷足
      憑（見偵查卷第11頁、第13頁），且依該帳戶對帳單以觀
      ，被害人甲○○匯入上開被告帳戶之款項，均於存入後20
      分鐘內遭人利用臨櫃領現及金融卡提款之方式提領一空，
      顯見上開被告之臺北富邦銀行民生分行帳戶確已遭人利用
      供詐騙被害人之款項至明。
（二）又前開被告臺北富邦銀行民生分行000000000000號自96年
      1 月22日開戶後，除於同日存入1,000元及5,000元，並於
      存入之日立即領出5,000 元（其中6 元為手續費）外，別
      無其他小額交易紀錄；迨96年1 月23日被害人甲○○匯款
      存入1,980,000 元，旋即於同日遭人分5 筆逐一領出等事
      實，有上開臺北富邦銀行民生分行000000000000號帳戶之
      對帳單1 紙附卷可參，益徵前述被告設立臺北富邦銀行民
      生分行000000000000號帳戶，並經不詳人士於測試無誤後
      ，隨即供作詐騙他人款項之用。雖被告以前詞置辯，惟查
      ，被告交付上開帳戶存摺之目的若確係為求職後匯入薪水
      之用，其僅須將銀行帳號抄錄予雇主，便可將薪資存入，
      豈有在尚未實際上班工作，瞭解雇主姓名、工作性質等資
      訊前，即將其銀行存摺、提款卡及印章一併交予他人，任
      由他人利用該帳戶存、提款項之理？且衡諸一般國人向金
      融機構開設帳戶，並無任何法令限制，若係用於存提款之
      正當用途，大可光明正大自行申請使用，並無利用他人帳
      戶之必要。況帳戶之用途係用來存提款項，一旦有人收集
      他人帳戶做不明使用，依一般常識認知，當得判斷此乃係
      該隱身幕後之人基於使用他人帳戶存提款之情形可不易遭
      人循線追查之特性而為，自可輕易產生此作法可能與不法
      犯罪目的相關之合理懷疑。而一般稍具知識之人，對於近
      年來常見之詐騙集團不法之徒利用他人帳戶存提款項以掩
      人耳目進行之不法行為之情形，均有所認知。被告並非與
      世隔絕而自外於社會之人，且其尚能以搜尋報紙分類廣告
      欄之方式試圖尋找工作，可見其智識程度並非顯然低於常
      人，亦無因服用藥物而無能力判斷是非之情形，對於上開
      犯罪態樣，即難委稱不知情，然被告猶於具備前揭背景常
      識之情況下，同意將其在臺北富邦銀行民生分行、聯邦商
      業銀行臺北分行所開設000000000000號、000000000000號
      帳戶之存摺、印章、提款卡及提款密碼等個人重要物件，
      提供予該自稱姓王之成年男子，則被告對該收集帳戶之人
      可能利用帳戶從事詐欺犯罪應可預見其發生，足見被告於
      提供帳戶之時，主觀上有幫助他人詐欺取財之未必故意。
      綜上所述，本案事證業已明確，被告幫助共同詐欺犯行堪
      以認定。
三、按刑法上之幫助犯，係對於犯罪與正犯有共同之認識，而以
    幫助之意思，對於正犯資以助力，而未參與實施犯罪之行為
    者而言（最高法院88年度台上字第1270號判決意旨參照）。
    查被告於此一犯罪過程中，並無證據證明被告曾直接與被害
    人有何接觸或聯繫，再參酌詐欺犯罪中之收受詐得款項過程
    ，固屬詐欺犯行之重要環節，然收受詐欺款項之手法多端，
    倘由犯罪行為人親自出面收受被害人款項，固可認已屬詐欺
    犯罪構成要件之行為分擔，然如被害人係以轉帳匯款至犯罪
    行為人指定之銀行帳戶之間接方式支付款項者，客觀上實係
    由該銀行業者直接受取財物之交付，此與直接由被害人親手
    交付現款與犯罪行為人，尚屬有別。被告僅提供帳戶使被害
    人存入款項之行為，充其量僅足認定係詐欺取財犯罪構成要
    件以外之幫助行為，尚難遽認與實行詐欺取財犯罪之行為人
    本於共同犯罪之犯意聯絡，而有參與或分擔向被害人詐欺之
    犯行。況使用他人帳戶犯罪者，本欲利用他人帳戶以隱瞞自
    己身分而逃避檢警追緝，是被告雖可預知使用其帳戶者將利
    用其所交付之存摺、提款卡、印章及密碼，供為詐欺不法犯
    行，然其主觀上有無將使用帳戶者所實施之詐欺犯行，視為
    己身犯行之共同犯意聯絡，實非無疑。是本案既查無證據足
    資證明被告有共同詐欺取財之犯意聯絡及行為分擔，自應認
    被告提供存摺、印章、提款卡及密碼與不詳人士使用之犯行
    ，僅止於幫助詐欺之犯意，而為詐欺取財構成要件以外之行
    為。是核被告所為，係犯刑法第339 條第1 項、第30條第1
    項前項之詐欺取財罪之幫助犯。而買受被告上開帳戶存摺、
    印章、提款卡及密碼之姓名、年籍不詳，自稱姓王之成年男
    子，與配合其為上開詐欺取財犯行之姓名、年籍不詳之成年
    人（包括刊登分類廣告之人、自稱中華電信公司員工、內政
    部警政署羅組長及財政部中央存保局王小姐之男女）間，就
    前揭詐欺取財之犯行，有犯意聯絡及行為分擔，應成立共同
    正犯，則被告所為則係幫助上開人等共同詐欺取財，自應論
    以被告幫助共同詐欺取財罪。被告係幫助他人犯前開罪名，
    爰依同法第30條第2 項之規定，按正犯之刑減輕之。爰審酌
    被告正值壯年，竟短於思慮，恣意將帳戶交由不詳人士使用
    ，危害社會治安及金融交易安全，徒增被害人尋求救濟之困
    難，使犯罪追查趨於複雜，且犯後迄未與被害人達成和解並
    賠償損害，復矢口否認犯行，飾詞卸責，態度不佳等一切情
    狀，量處如主文所示之刑，並諭知易科罰金之折算標準。另
    本件被告犯罪在中華民國96年4 月24日以前，合於中華民國
    九十六年罪犯減刑條例第2 條第1 項第3 款之規定，且無該
    條例第3 條規定不予減刑之情形，應減其刑期2 分之1 ，並
    依同條例第9 條之規定，諭知易科罰金之折算標準。
據上論斷，應依刑事訴訟法第299 條第1 項前段，刑法第28條、
第339 條第1 項、第30條第1 項前段、第2 項、第41條第1 項前
段，刑法施行法第1 條之1 ，中華民國九十六年罪犯減刑條例第
2 條第1 項第3 款、第7 條、第9 條，判決如主文。
本案經檢察官蕭方舟到庭執行職務
中    華    民    國    97    年    1     月    31    日
                  刑事第十庭審判長  法  官  林春鈴
                                    法  官  姚念慈
                                    法  官  林柏泓
上正本證明與原本無異。
如不服本判決，應於判決送達後10日內向本院提出上訴狀（應抄
附繕本）。告訴人或被害人如對於本判決不服者，應具備理由請
求檢察官上訴，其上訴期間之計算係以檢察官收受判決正本之日
期為準。
                                    書記官  柯貞如
中    華    民    國    97    年    1     月    31    日
附錄本案論罪科刑法條全文
中華民國刑法第339 條第1 項：
意圖為自己或第三人不法之所有，以詐術使人將本人或第三人之
物交付者，處5 年以下有期徒刑、拘役或科或併科1000元以下罰
金。


司法院資訊處製作；財團法人民間司法改革基金會備份。
